臺灣高雄地方法院刑事判決　　　　　　　99年度訴字第1774號
公　訴　人　臺灣高雄地方法院檢察署檢察官
被　　　告　廖秋霖
選任辯護人　葉美利律師
上列被告因公共危險等案件，經檢察官提起公訴（99年度偵字第
27086 號），本院判決如下：
    主  文
廖秋霖放火燒燬現非供人使用之他人所有住宅，處有期徒刑肆年
陸月；又犯恐嚇危害安全罪，處有期徒刑陸月。應執行有期徒刑
肆年拾月。
    事  實
一、廖秋霖與廖秋山、廖秋松、廖秋田係兄弟，因不滿門牌號碼
    高雄市○○區○○路54號、54號之1 、54號之2 、54號之3
    、54號之4 之舊式三合院祖厝原有其持分，嗣後該持分移轉
    登記於廖秋山之妻之名下，遂認廖秋山侵吞其產權而對之心
    生怨憤，為向廖秋山索討金錢，曾於民國97年間，持石頭砸
    毀廖秋山當時住處（即門牌號碼高雄市○○區○○路54號住
    宅）之門窗及玻璃櫃等物，又以恐嚇信件及鹽酸恐嚇廖秋山
    之女兒廖靜苑，經本院以99年度簡字第916 號分別判處拘役
    ，定應執行刑為拘役100 日確定（未構成累犯）。仍不知悔
    改，為迫使廖秋山交付上開祖厝之產權，乃於98年11月13日
    以公共電話聯繫廖秋松，告以要回祖厝潑汽油自殺，經廖秋
    松轉告廖秋山後，仍未獲回應，遂心有不甘，明知門牌號碼
    高雄市○○區○○路54號及54號之1 之空屋，係廖秋山等兄
    弟所有現非供人使用之住宅，竟基於燒燬上開住宅之犯意，
    於同年月15日下午2 時許接近3 時之某時，將裝有汽油之寶
    特瓶1 瓶及書本、紙張、塑膠袋、尼龍袋等可燃物品放置於
    書包內，並攜帶該書包攀牆進入上開祖厝後，即將所攜帶之
    書本、紙張等易燃物品，放置於54號空屋內之「南方廚房與
    東南臥室間之門檻處」（下稱第1 處起火點），又拿取原置
    於54號空屋書房內之報紙，放置於54號空屋內之「東北方走
    道與東北方臥間之門檻處」（下稱第2 處起火點），再將所
    攜帶之紙張、塑膠袋、尼龍袋等可燃物品，放置於54號之1
    空屋內之「客廳中央擺放桌子西北側處」（下稱第4 處起火
    點），旋將汽油澆灑在置於第1 、2 處起火點之書本、報紙
    上及54號空屋內之「北方書房西南側矮櫃處」（下稱第3 處
    起火點），並先後予以點火引燃，又前往54號之1 空屋之客
    廳內，接續點火引燃放置在第4 處起火點之紙張、塑膠袋、
    尼龍袋等物品，致引發火勢延燒後，將寶特瓶棄置於第1 處
    起火點附近，即翻牆逃離現場。上開住宅延燒後，造成54號
    空屋內之北方書房屋頂燃燒後坍落、東側書房屋頂坍落及屋
    頂部分橫樑燒失、北方儲物間天花板東側燒失坍落及橫樑燃
    燒碳化嚴重、54之1 號空屋內客廳擺放桌子西北側燃燒碳化
    ，達喪失其主要效用之程度而燒燬之。
二、廖秋霖復基於恐嚇危害安全之犯意，於99年7 月4 日下午6
    時許，將其親筆書寫內容包括：「要你們年輕人跟我一起去
    旅行」、「幹！我一定會報負（復）的」、「幹、死、死」
    、「我跟你們兒孫沒完沒了」、「我想不開想死會有人陪我
    一起去旅行」、「我會讓苑（指廖秋山之女兒廖靜苑）一家
    與我同在，我存他們一家存，你要我死，好，我一個配幾個
    一起」等語之信紙6 張，裝入收件人為「廖秋山＆廖靜苑全
    家」之信封內，直接投遞至廖靜苑位於高雄市○○區○○路
    176 巷3 號住處信箱內，以此加害生命、身體之事恐嚇廖靜
    苑及其家人，該信件於同日晚上6 時許由廖靜苑之夫洪嘉璜
    發現，並立即告知廖靜苑，洪嘉璜、廖靜苑因此心生畏懼，
    遂由洪嘉璜於同日晚上7 時許持上開恐嚇信件報警處理，始
    查獲上情。
三、案經廖秋山及洪嘉璜訴由高雄市政府警察局苓雅分局報告臺
    灣高雄地方法院檢察署檢察官偵查起訴。
    理  由
壹、證據能力部分：
一、告訴人即證人廖秋山、洪嘉璜於偵查中向檢察官所為之陳述
    ，被告、辯護人固否認其證據能力，而其性質雖屬傳聞證據
    ，惟被告、辯護人並未釋明有何顯不可信之情況，本院審酌
    依當時陳述時之偵查筆錄製作之原因、過程及其功能等加以
    觀察其信用性，並無顯不可信之情況。為此，依刑事訴訟法
    第159 條之1 第2 項之規定，認具有證據能力。至於證人廖
    秋山、洪嘉璜於警詢時之陳述，依刑事訴訟法第159 條第1
    項規定，原則上並無證據能力，檢察官亦未證明有刑事訴訟
    法第159 條之2 、之3 所定各款之情形，被告於本院準備程
    序時，亦否認上開證據方法之證據能力，是依上開說明，應
    認證人廖秋山、洪嘉璜於警詢時之陳述，並無證據能力。
二、其他本判決書所引用之證據（詳如後述），公訴人及被告、
    辯護人均同意作為證據，本院審酌該書面陳述作成時之情況
    均正常，且與本案相關之待證事實具有關連性，認適當作證
    據，依刑事訴訟法第159 條之5 第1 項之規定，認有證據能
    力。
貳、實體部分：
一、就公共危險部分，訊據被告固不否認有於火災發生前2 日即
    98年11月13日，撥打電話聯繫證人廖秋松，告以要回祖厝潑
    汽油自殺，以及伊於火災發生當天下午2 時許，因祖厝鐵柵
    門上鎖，遂翻牆進入祖厝，並在祖厝三合院裡，遇到證人韓
    鴻利，惟矢口否認有何公共危險犯行，辯稱：伊是返回祖厝
    從水井打水來洗手、洗腳，剛好遇到證人韓鴻利，伊與他聊
    幾句後，就比他先走了，火災是後來才發生的，與伊無關等
    語。就恐嚇部分，被告固不否認上開恐嚇信件係伊親筆書寫
    並投遞至廖靜苑住處，惟辯稱：該犯行是發生在97年間而非
    證人洪嘉璜所指之99年7 月4 日，且該犯行業經本院以99年
    度簡字第916 號判決有罪確定，本件乃重複起訴，應諭知免
    訴判決等語。
二、就公共危險犯行部分，經查：
（一）被告懷疑其應有之祖厝產權持分遭證人廖秋山私下移轉予
      其妻名下，因而對證人廖秋山心生怨恨，屢屢要求證人廖
      秋山交出上開祖厝產權未果，其書寫信件恐嚇廖靜苑之原
      因，亦是不滿證人廖秋山未交出產權等情，業據被告自承
      在卷（見偵卷第5 、6 頁），並有恐嚇信紙6 張附卷可稽
      ，從信件內容可清楚知悉被告懷疑證人廖秋山侵吞渠等父
      母留下之產權，對之甚為不滿，而以加害廖靜苑全家之言
      語予以恐嚇。而從信件內容用語、遣字之嚴重，以及該憤
      恨已波及無辜，大到欲加害證人廖秋山之無辜子孫即廖靜
      苑全家乙情觀之，被告對證人廖秋山存有重大怨恨乙情，
      已堪認定。次查，被告於火災發生時，早已無上開祖厝之
      產權包括土地及地上物之持分乙情，據被告自承在卷（見
      警卷第6 至7 頁），而54號及54之1 號等2 棟房屋在火災
      發生前並無人居住乙情，業經證人廖秋田於警詢時證述明
      確（見警卷第24頁），足證本件54號及54號之1 號房屋，
      對被告而言，係屬現非供人使用之他人所有住宅。又被告
      於97年間，即曾以石頭砸毀證人廖秋山當時居住之54號住
      宅之門窗及玻璃櫃等物，又以恐嚇信件及鹽酸恐嚇廖秋山
      之女兒廖靜苑及公然侮辱廖靜苑，經本院以99年度簡字第
      916 號分別判處拘役，定應執行刑為拘役100 日確定，其
      為上開行為之目的，無非逼迫證人廖秋山交付祖厝產權乙
      情，已詳如前述，然迄至98年間仍未達目的，且其自承：
      約4 年多前開始，伊想回祖厝住，但證人廖秋山不給伊住
      ，期間伊到處流浪等語（見偵卷第6 頁），而上開祖厝現
      由證人廖秋山及廖秋松、廖秋田等兄弟共同管理，其中54
      號房屋則由證人廖秋山管理使用乙情，亦據證人廖秋松、
      廖秋田於警詢時證述明確（見警卷第24至25頁、32頁），
      堪信為真實。是從前述被告對證人廖秋山心存重大怨恨，
      怨恨之原因來自於其懷疑證人廖秋山侵吞祖厝產權，認為
      其擁有祖厝產權並不正當，又被拒絕住進祖厝，已曾於97
      年間以前開毀損54號房屋門窗及恐嚇等激烈手段逼迫證人
      廖秋山交付產權，然迄至98年間仍未達目的，加以祖厝現
      由證人廖秋山等兄弟共同管理，其不但無產權，甚且被禁
      止住進祖厝中等情判斷，被告會有報復之心，進而採取更
      激烈之放火燒燬54號等房屋之手段，以達逼迫證人廖秋山
      交付產權，或至少毀掉證人廖秋山等人擁有之祖厝地上物
      之行為，並非不可想像，從而被告就本件放火行為，難謂
      全無動機存在乙情，已可認定。
（二）本件火災發生地為上開54號及54之1 號等2 棟房屋，於98
      年11月15日下午3 時6 分經通報發生火警，消防人員出動
      灌水搶救，消防車於同日下午3 時11分抵達現場，至同日
      下午3 時17分撲滅火勢。經消防局火災調查科人員現場勘
      查結果如下，此有高雄市政府消防局98年11月25日製作之
      火災原因調查鑑定書（含火災證物鑑定報告、火災現場平
      面及物品配置圖、火災現場照相資料等，見警卷第57至
      103 頁）在卷可憑：
１、起火處研判：第1 至第3 起火點均在54號空屋內，分別於該
    屋之「南方廚房與東南臥室間之門檻處」（第1 起火點）、
    「東北方走道與東北方臥間之門檻處」（第2 起火點）及「
    北方書房西南側矮櫃處」（第3 起火點）。第4 起火點則在
    54號之1 空屋內之「客廳中央擺放桌子西北側處」。第1 處
    與第2 處起火點距離約16公尺，第2 處與第3 處起火點距離
    約5公尺，第3處與第4處起火點距離約18公尺。
２、各起火點採證鑑驗情形：(1)第1 起火點處有書本、紙張之燃
    燒殘屑及內有濃厚汽油味之寶特瓶，經採樣為證物編號1 ，
    驗定後，均檢出含有汽油系促燃劑成分殘留。(2)第2 起火點
    處有報紙燃燒殘骸，經採樣為證物編號4 ，驗定後，檢出含
    有汽油系促燃劑成分殘留，證人廖秋山指稱：報紙原置放於
    書房內，並非置於該處等語。(3)第3 起火處附近有木材裝潢
    及傢俱，經採樣該處附近燃燒殘屑為證物編號3 ，驗定後，
    檢出含有汽油系促燃劑成分殘留。(4)第4 起火點處中央擺放
    之桌子西北側燃燒碳化，桌面上有紙張燃燒碳化、塑膠袋及
    尼龍袋燒熔滴落地面，經採樣該處附近燃燒殘屑，驗定後，
    並未檢出含有汽油系促燃劑成分殘留，證人廖秋田指稱：桌
    上擺放之紙張、塑膠袋及尼龍袋並非其所有，且原本該處並
    無擺放東西。
３、起火原因研判：(1)本件各起火處附近，僅發現木頭、紙張及
    塑膠碳化殘跡，未發現自燃性化學物質，自燃起火的可能性
    較小。(2)54號房屋管理使用者即證人廖秋山無抽菸習慣，54
    號之1 管理使用者即證人廖秋田雖有抽菸習慣，但當日並未
    到現場，現場亦未發現菸灰缸殘骸，故煙蒂引起火災之可能
    性較小。(3)起火處附近未發現電線熔痕及異常現象，故因電
    氣因素引起火災之可能性較小。(4)第1 起火點雖位於廚房，
    但天花板、牆壁及物品均無燃燒情形，其他3 處起火點附近
    並未發現烹煮爐具，故因煮食不慎引起火災之可能性較小。
    (5)上開4 處起火點之燃燒殘屑經採樣檢驗後，在54號房屋之
    3 處起火點採樣均含有汽油系促燃劑成分殘留，且各起火點
    均呈獨立燃燒現象，火流互不連貫，故人為縱火引起火災之
    可能性較大。
４、焚毀情形：經勘查現場後，54號空屋內之北方書房屋頂燃燒
    後坍落、東側書房屋頂坍落及屋頂部分橫樑燒失、北方儲物
    間天花板東側燒失坍落及橫樑燃燒碳化嚴重、54之1 號空屋
    內客廳擺放桌子西北側燃燒碳化。
      綜上，從本件起火現場之綜合研判，本件起火點高達4 處
      ，除第3 處起火點附近原本即有木材裝潢、傢俱等易燃物
      外，其他3 處起火點則先置放紙張、書本、塑膠袋等易燃
      物供引燃火勢，且第1 至第3 起火點採樣之燃燒殘屑，均
      被檢驗出人為縱火慣用之汽油殘留物存在，又各處起火點
      均有相當距離，呈獨立燃燒，火流燃燒互不連貫等事實判
      斷，已可排除人為縱火以外之其他可能引起火災之因素存
      在。本件縱火方式係分別在各起火點，先佈置好紙張、塑
      膠袋等易燃物（第3 起火點附近因原有易燃物而除外），
      再持汽油澆灑予第1 至第3 處起火點，旋即點火引燃上開
      4 處起火點之物品放火乙情，已堪認定，是本件確係人為
      縱火，且放火後造成之住宅燒燬程度，已達喪失其主要效
      用之程度乙節，堪可確認無訛。
（三）被告於火災發生當天下午2 時許，人正在祖厝內，並遇到
      證人韓鴻利乙情，據被告自承在卷（見院卷第77頁），並
      經證人韓鴻利確認無訛，此部分之事實，堪信為真實。質
      之本件火災通報時間為同日下午3 時6 分，通報當時火勢
      、煙霧已起，此有前開火災原因調查鑑定書附卷可稽，經
      扣除點火燃燒到火勢瀰漫之時間，以及他人發現火勢到通
      報之反應時間，以之回推縱火之合理時間，應在同日下午
      2 時許接近3 時之間，足認被告在接近本件人為縱火時，
      其人適位於祖厝內即本件縱火地點，已難排除其涉有本件
      縱火嫌疑；復質之被告遇到證人韓鴻利時，證人韓鴻利是
      在祖厝鐵柵門外，被告在祖庴鐵柵門內，鐵柵門當時是上
      鎖狀態乙情，為被告供承不諱，並經證人韓鴻利於審理時
      結證在卷（見院卷第64、77頁），迄至火災發生，消防隊
      員趕赴現場救火時，祖厝鐵柵門仍是上鎖狀態乙節，有現
      場照片1 張附卷可佐（見警卷第76頁），足證被告在祖厝
      遇到證人韓鴻利起至火災發生止，祖厝鐵柵門係呈上鎖狀
      態，參以證人韓鴻利證稱：當時除了被告外，並未看見其
      他人在火場附近乙情（見偵卷第37頁），是縱火地點除已
      在其內之被告外，該處並未有任何人均可自由進出並為縱
      火犯行之風險存在。綜上各點，被告就本件縱火犯行涉有
      重大嫌疑乙情，已堪認定。
（四）被告雖以：伊是返回祖厝從水井打水來洗手、洗腳，剛好
      遇到證人韓鴻利，伊與他聊幾句後，就比他先離開祖厝等
      語置辯。惟查：
１、證人韓鴻利於警詢時證稱：伊於火災發生前騎腳踏車行經高
    雄市○○區○○路54號前，有停下車，並往54號內看一下，
    發現有1 名男子在54號拿1 支拖把在庭園及屋內走動，伊與
    該男子隔著鐵柵門閒聊約1 分鐘，伊向該男子說明以前曾在
    該址租屋居住過，經過該地順便看一下，該名男子身上還背
    有1 只類似書包之皮包，伊離開時還沒發現起火燃燒等語（
    見警卷第35至37頁）。於偵訊中復具結證稱：伊看見被告當
    時扛著1 支拖把及背著1 個小書包，隔了約15分鐘就發生火
    災了，發生火災後不是伊報警的，伊出來看時，消防車已經
    到了等語（見偵卷第37頁）。於審理時仍證稱：被告當時拿
    著1 支拖把，背著扁扁的像書包一樣的東西，從屋內走出來
    問伊有什麼事，並未看到被告打水井，伊說伊來看看以前住
    的地方，被告說認識伊的弟弟及哥哥，因為伊的弟弟是他的
    同學，然後被告說有事情要忙，要去打掃，然後往三合院裡
    面走，伊就騎腳踏車離開，向前走約半分鐘時，碰到老鄰居
    ，伊又停下聊了一會兒，就看到黑煙，走出來看時，消防車
    已經到了，伊從離開三合院後3 至5 分鐘看到冒黑煙，但時
    間也有可能更長，因為有與鄰居聊了幾句等語（見院卷第63
    至67頁）。經核證人韓鴻利前後證述一致，並無矛盾瑕疵，
    且其僅係40多年前承租祖厝之房客，被告又係伊的弟弟同學
    ，與被告素無怨隙等情，據被告自承在卷（見院卷第77頁）
    ，且證人韓鴻利之證詞僅係就遇見被告時，被告當時所攜帶
    之物品（拖把及書包）及舉動、被告表明正在忙何事、被告
    往何處離開及多久後發現火災等客觀事實為證述，並非指證
    目睹被告縱火，是並無甘冒偽證風險虛偽證述上開客觀事實
    之必要，是其上開證詞，包括看見被告當時並非在打水井，
    而是背著書包，拿著1 支拖把出來問伊何事，以及伊與被告
    隔著祖厝鐵柵門聊完後，被告即表示要打掃屋子，就往三合
    院內走，並非離開三合院，伊則騎腳踏車離開，之後隔3 至
    5 分鐘或更久時間（如偵訊中所稱之約15分鐘），就發現黑
    煙及救護車抵達等語，均堪信為真實無誤。
２、承上所述，被告遇見證人韓鴻利時，係拿著拖把表示要打掃
    屋子乙節，既可認定。然被告對證人廖秋山等兄弟心有怨隙
    ，就祖厝已無產權，祖厝現由證人廖秋山等兄弟共同管理，
    其被禁止進入居住，尚且於97年間持石頭砸毀祖厝（其中之
    54號房屋）之門窗玻璃等情，已詳如前述，顯見其對由證人
    廖秋山等兄弟所有、管理之祖厝毫無憐惜維護之情，在此情
    況下，豈會在祖厝鐵柵門上鎖狀態下，費力攀牆進入，特地
    為證人廖秋山等兄弟所有、管理之祖厝打掃？顯悖於常情，
    被告絕非為打掃而進入祖厝乙情，已可斷定，然被告卻對證
    人韓鴻利表示其正在打掃祖厝，細究其說謊原因，應係在掩
    飾其進入祖厝之真正目的，遂扛著拖把，佯裝正在打掃祖厝
    ，使證人韓鴻利不致起疑。質之被告若係為合法目的而進入
    祖厝，則大可如實說出該合法原因諸如回祖厝看看、拿東西
    等等，就知悉被告係廖家子孫之證人韓鴻利而言，被告因而
    出現在廖家祖厝的話，並無任何令人起疑之處，然被告卻刻
    意說謊而佯稱係進入祖厝打掃，顯難排除其係為不法目的而
    進入祖厝。再查，被告雖辯稱：伊回祖厝之目的，是為了打
    水井洗手腳，伊當時正在古井旁打水，證人韓鴻利剛好路過
    看到伊等語（見警卷第7 頁）。然此情業為證人韓鴻利所否
    認，其於審理時證稱：並未看到被告在打水井等語（見院卷
    第64頁），參以被告自承當時都睡在金獅湖公園內（見偵卷
    第65頁反面），公園內之公廁即有自來水可供清洗手腳，豈
    須特地返回上鎖之祖厝，再攀牆進入祖厝，並費力打水井取
    水使用？是其辯稱回祖厝之目的係為取水洗手腳等語，尚難
    採信，其係為不法目的而進入祖厝乙節，已堪認定。
３、被告又辯稱：伊比證人韓鴻利更早離開祖厝等語，然查，證
    人韓鴻利於審理時已明確證稱：被告與伊聊幾句後，說還要
    忙著打掃，就逕自往三合院裡面走進去等語（見院卷第64頁
    ），參以被告自承當天因為鐵柵門上鎖（馬蹄鐵鎖頭，見警
    卷第76頁照片），伊沒有鑰匙，遂爬牆進入，若其確比證人
    韓鴻利更早離開祖厝，亦當是爬牆離開，則證人韓鴻利必會
    注意到被告該特殊舉動而印象深刻，然證人韓鴻利從警詢至
    偵訊至審理之證述，均未表示曾發生上情，是被告辯稱較證
    人韓鴻利先離開等語，顯不足採，本件應如證人韓鴻利所稱
    ：2 人談完後，被告仍往三合院（即屋內方向）裡面走進去
    等語為真，從而證人韓鴻利離開時，被告人仍在祖厝內乙節
    ，已臻明確。
４、承上，證人韓鴻利離開時，被告既仍在祖厝內，而證人韓鴻
    利於審理時又證稱：於離開後3 至5 分鐘左右，但時間也有
    可能更長，就看到冒黑煙，且消防車已經到了等語（見院卷
    第63、66頁），即便以證人韓鴻利在偵訊中所稱：看到被告
    當時扛著1 支拖把及背1 個小書包，隔了約15分鐘就發生火
    災等語（見偵卷第37頁），從寬認定15分鐘為其所稱之更長
    時間，則於證人韓鴻利離開廖家祖厝3 至15分鐘間，黑煙冒
    出且消防車已抵達乙節，應無疑義。經查：本件火災通報時
    間為當天下午3 時6 分，消防車抵達時間為下午3 時11分，
    已詳述如前，換言之，從火勢冒煙經人通報起至消防車抵達
    止，已耗時5 分鐘，從縱火起至火勢漫延已達他人發現程度
    之火勢止，以及發現後為通報行為所需時間，保守估計至少
    須再耗費約5 分鐘，則以證人韓鴻利所稱之15鐘，扣除上開
    所耗費之時間後，縱火之時間即可合理推算係在證人韓鴻利
    離開三合院後之5 分鐘內發生。惟質之本件起火點共有4 處
    ，且位處不同之54號及54號之1 等2 棟房屋，各處起火點間
    均有相當距離，復尚須先在第1 、2 、4 處起火點放置紙張
    等可燃物品（為放置第2 處起火點之報紙，又須先至54號書
    房內取出報紙移置），繼之又要分別在第1 至3 處起火點潑
    灑汽油，嗣各該前置工作完成後，再到該4 處起火點放火引
    燃火勢等情，已詳如前述，以本件縱火程序之繁複及高達4
    處之縱火點推算，若係被告以外之人在證人韓鴻利離開後才
    侵入祖厝為之，要在短短5 分鐘內，完成上開各項前置行為
    及順利點燃4 處起火點之火勢，絕非可能，佐以證人韓鴻利
    離開時，被告仍在祖厝內乙節已詳述如前，果真有他人侵入
    ，並且在三合院不斷穿梭於上開2 棟房屋內，在4 處起火點
    為上開前置工作及潑汽油點火行為，被告豈能未發現？從而
    本件已可排除係被告以外之人侵入縱火之可能。本件縱火係
    被告所為，其於證人韓鴻利出現時，即已先完成縱火之部分
    前置工作，迄至佯稱還要忙著打掃為由打發證人韓鴻利離去
    後，方能在5 分鐘內，完成後續之縱火行為乙節，其理已不
    論自明。
（五）末查，被告在本件火災發生前2 日即98年11月13日，曾以
      公共電話聯繫證人廖秋松，告以要回祖厝潑汽油自殺乙情
      ，據被告自承在卷，並經證人廖秋松證述明確（見警卷第
      27 頁 ），且被告自承說上開言語之原因，係因生活不好
      過，心情煩悶，其向證人廖秋山索討地上物所有權及老家
      旁邊1 小塊土地未果，因此對證人廖秋山不滿，才會講要
      回祖厝潑汽油自殺（見偵卷第65頁反面），足見本件火災
      發生前，其適因要求產權遭拒，致原已不滿於證人廖秋山
      之情緒更形加重，從而其有為本件縱火犯行之動機乙節，
      已臻灼然，佐以嗣後該祖厝確係遭潑汽油促燃之方式被縱
      火，核與被告所言要回祖厝潑汽油之手段相符，益證被告
      當時已有縱火燒燬祖厝之意圖，並進而為本件縱火行為。
      辯護人雖以：被告在上開言論中也提到要自殺，但嗣後並
      沒有自殺，是尚難以上開言論即認定被告有回祖庴潑汽油
      縱火等語為被告辯護。然查，被告自承：在本件火災發生
      當天晚上，即經證人廖秋松告知祖厝遭縱火乙事（見警卷
      第7 至8 頁），被告自知於火災前提及要回祖厝潑汽油，
      而2 天後祖厝果遭潑汽油縱火，當已意識到其可能被懷疑
      係本件縱火案之行為人，若縱火行為非其所為，短時間內
      當會避免再有不利於證人廖秋山等人之行為，以免無故遭
      波及被指為縱火犯，然被告竟仍於知悉火災發生翌日即98
      年11月16日，再次撥打電話予證人廖秋松表示：你跟大哥
      （即證人廖秋山）講要對廖靜苑（台語：怎麼樣）等語，
      證人廖秋松則勸說被告大人的事不要對孫子作什麼事乙情
      ，業據證人廖秋松證述明確（見警卷第28頁），被告於祖
      厝火災發生後，不避嫌地緊接為上開暗示不利於證人廖秋
      山女兒之言論，目的不外乎要逐步施加證人廖秋山壓力，
      以迫使其交付產權，參以此種先破壞祖厝，然後再以加害
      證人廖秋山女兒之逼迫手法，乃被告所慣用，此從其前經
      本院以99年度簡字第916 號判決確定之案件，即係被告於
      97年1 月15日先持石頭砸毀祖厝之門窗等物，於1 月16
      日前往廖靜苑住處灑冥紙，並在其住處大門以油漆書寫「
      幹」字辱罵廖靜苑，旋於1 月17日再投遞恐嚇信及鹽酸至
      廖靜苑住處恐嚇廖靜苑等情，有上開判決書附卷可稽，即
      可窺之甚明，而本件先縱火焚燒祖厝，翌日又暗示加害廖
      靜苑之手法，與前開案件如出一轍，且從前開案件及本案
      卷內資料觀之，被告從未以自殘之方式來逼迫證人廖秋山
      ，此乃為何證人廖松霖聽聞被告表示「要回祖厝潑汽油自
      殺」時，並非勸阻被告別想不開，反而是立即打電話提醒
      證人廖秋山回祖厝時要注意自身安全（見警卷第27頁），
      即可觀之甚明，足見被告在向證人廖秋山表示「要回祖厝
      潑汽油自殺」時，其是否有自殺意圖，尚屬有疑，然其有
      以潑汽油方式毀掉祖厝之意圖乙節，甚為明確，其嗣後潑
      汽油放火燒燬祖厝之行為，乃為上開言論之具體實現乙節
      ，已堪認定。
（六）綜上所述，本件起火原因為人為縱火，且本件縱火之前置
      工作繁複講究，高達4 處縱火點，非於短時間內可完成，
      加以案發地點大門深鎖，而本件火災發生前數分鐘內，僅
      被告一人在本件上鎖之案發地點，旋即發生火災，顯見本
      件除被告外，並無他人可於案發當時進入案發地點，且在
      數分鐘內完成上開繁雜之縱火過程，輔以被告所辯翻牆進
      入祖厝之原因均無可採，其原有對證人廖秋山之不滿情緒
      ，在案發前不久，因索討產權遭拒而益加昇高，其有放火
      動機甚明，又曾於案發前2 日言明要回祖厝潑汽油，核與
      嗣後付諸實現之縱火行為相符，參以案發後，被告立即向
      證人廖秋松暗示要不利於廖靜苑乙情，亦與其慣用之先毀
      屋，再威脅加害廖靜苑以逼迫證人廖秋山之手法相符，足
      徵本件縱火之人即係被告無疑。被告前開所辯，均無可採
      ，本件被告涉犯公共危險犯行，事證明確，應依法論科。
三、就恐嚇犯行部分：
（一）被告對於前揭以信件恐嚇廖靜苑及證人洪嘉璜乙情坦承不
      諱，核與證人洪嘉璜之指訴相符，並有恐嚇信紙6 張在卷
      足憑，此部分事實堪予認定。
（二）次查，證人洪嘉璜業於審理中具結證稱：是在99年7 月4
      日晚上6 時許收到本件恐嚇信件，旋於同日晚上7 時至8
      時間在警局製作筆錄等語（見院卷第61頁），核與卷附之
      證人洪嘉璜警詢筆錄製作時間記載為「99年7 月4 日19時
      0 分起至99年7 月4 日19時40分止」乙情相符（見警卷第
      31 頁 ），足見被告此部分恐嚇犯行係99年7 月4 日下午
      6 時許所為。
（三）被告雖以本件恐嚇行為業經本院以99年度簡字第916 號判
      決有罪確定等語置辯，然查：經本院調閱本院99年度簡字
      第916 號案全卷，確認前開恐嚇案件之信紙僅2 張，所載
      內容與本件6 張信紙所載之恐嚇內容並不相同，且被告投
      遞前開2 張恐嚇信紙時，還附上濃鹽酸1 瓶，恐嚇時間是
      在97年1 月17日等情無訛，此從卷附99年度簡字第916 號
      判決書內容亦可觀之甚明。本件恐嚇行為乃距離前案發生
      逾2 年之另一恐嚇犯行，已臻明確，被告辯稱本件犯行業
      經判決確定等語，顯與事實不符，委無可採。被告涉有本
      件恐嚇犯行，事證明確，應依法論科。
四、論罪科刑
（一）核被告所為，係犯刑法第174 條第1 項之放火燒燬現非供
      人使用之他人所有住宅罪及同法第305 條之恐嚇危害安全
      罪。被告主觀上基於單一之犯意，接續於上開54號及54號
      之1 等現非供人使用之他人所有住宅放火，而侵害同一社
      會法益，在時間、空間上有密切關係，依一般社會健全觀
      念，難以強行分開，在刑法評價上，以視為數個舉動之接
      續實行，應論以包括之一行為；再放火行為原含有毀損性
      質，一個放火行為若同時燒燬住宅與該住宅內所有其他物
      品，無論該其他物品為他人或自己所有，均不另成立刑法
      第175 條第1 項或同條第2 項之放火燒燬住宅以外他人或
      自己所有物罪（最高法院79年台上字第1471號判例參照）
      。是此部分物品之燒燬已包含於放火燒燬現非供人使用之
      他人住宅罪中，不另成立刑法第175 條第1 項之放火燒燬
      他人物品罪，併此敘明。又被告以一個投遞上開恐嚇信紙
      之行為，同時恐嚇廖靜苑及洪嘉璜，致渠2 人心生畏懼，
      乃一行為觸犯數罪名，應論以想像競合而依刑法第55條規
      定從一重處斷。被告所犯上開二罪間，犯意各別，罪名不
      同，應數罪併罰。
（二）爰審酌被告為逼迫證人廖秋山交出產權，僅為己私利，即
      恣意放火燒燬上開住宅，該處尚且係其老家，被告毫無顧
      念之情，造成證人廖秋山等人所有之上開房屋遭燒燬，火
      勢復造成對公共安全潛在之威脅，所生危害非小，放火後
      繼之再為本件恐嚇犯行，恐嚇對象係無辜之第三人即證人
      廖秋山之女兒廖靜苑及女婿洪嘉璜，造成渠2 人心生恐懼
      ，且其於97年間亦曾對廖靜苑恐嚇，經本院以99年度簡字
      916 號判處有罪確定，本件竟再次對廖靜苑恐嚇，顯然毫
      無悔改之意，就放火犯行，犯後仍矢口狡辯，態度不佳，
      迄今未賠償被害人損失等一切情狀，分別量處如主文所示
      之刑，並定其應執行之刑，以示儆懲。
據上論斷，應依刑事訴訟法第299 條第1 項前段，刑法第174 條
第1 項、第305 條、第55條、第51條第5 款，刑法施行法第1 條
之1，判決如主文。
本案經檢察官吳書怡到庭執行職務。
中    華    民    國    100    年    2    月    24    日
                  刑事第九庭   審判長 法  官  鄭詠仁
                                      法  官  黃沛文
                                      法  官  王麗芳
以上正本證明與原本無異。
如不服本判決應於收受送達後10日內向本院提出上訴書狀，並應
敘述具體理由；如未敘述上訴理由者，應於上訴期間屆滿後20日
內向本院補提理由書（均須按他造當事人之人數附繕本）「切勿
逕送上級法院」。
中    華    民    國   100    年    3     月    1     日
                                      書記官  楊馥如
附錄本案論罪科刑法條全文：
中華民國刑法第174條
（放火失火燒燬非現住建築物及交通工具罪）
放火燒燬現非供人使用之他人所有住宅或現未有人所在之他人所
有建築物、礦坑、火車、電車或其他供水、陸、空公眾運輸之舟
、車、航空機者，處 3 年以上 10 年以下有期徒刑。
放火燒燬前項之自己所有物，致生公共危險者，處 6 月以上 5
年以下有期徒刑。
失火燒燬第 1 項之物者，處 6 月以下有期徒刑、拘役或 3 百
元以下罰金，失火燒燬前項之物，致生公共危險者，亦同。
第 1 項之未遂犯罰之。
中華民國刑法第305條
（恐嚇危害安全罪）
以加害生命、身體、自由、名譽、財產之事，恐嚇他人致生危害
於安全者，處 2 年以下有期徒刑、拘役或 3 百元以下罰金。